【裁判字號】    97,易,186
【裁判日期】    971002
【裁判案由】    竊盜
【裁判全文】
臺灣屏東地方法院刑事判決               97年度易字第186號
公  訴  人  臺灣屏東地方法院檢察署檢察官
被      告  乙○○
                    號
                    （現於臺灣高雄第二監獄執行中）
            甲○○
                    （現於高雄戒治所戒治中）
上列被告因竊盜案件，經檢察官提起公訴（97年度偵字第736號）
本院判決如下：
    主  文
乙○○攜帶兇器竊盜，累犯，處有期徒刑拾月，扣案之十字起子
及鑰匙各壹支，均沒收之；又共同竊盜，累犯，處有期徒刑玖月
，應執行有期徒刑壹年陸月，扣案之十字起子及鑰匙各壹支，均
沒收之。
甲○○共同竊盜，累犯，處有期徒刑捌月。
    事  實
一、乙○○曾於民國93年間因竊盜案件，經臺灣高雄地方法院以
    93年度易字第716 號判處有期徒刑10月；又因施用第一、二
    級毒品案件，經上開法院以93年度訴字第1061號判處有期徒
    刑1 年、6 月；再因違反槍砲彈藥刀械管制條例案件，經該
    院以93年度訴字第1191號判處有期徒刑1 年6 月；復因竊盜
    案件，經本院以94年度簡字第599 號判處有期徒刑4 月，上
    開5 罪經本院以96年度聲減字第1478號裁定減刑後，合併定
    應執行有期徒刑2 年，於96年7 月16日執行完畢出監。甲○○曾於94年間因竊盜及施用毒品案件，經臺灣高雄地方法院
    以94年度易字第1292號分別判處有期徒刑6 月、3 月，應執
    行有期徒刑8 月確定，於95年9 月11日因縮刑期滿執行完畢
    出監。
二、乙○○仍不知悔改，於97年1 月24日凌晨2 時許，因無款搭
    車，見屏東縣鹽埔鄉○○村○○路66之2 號之丁○○住處旁
    之簡易車棚內，停放丁○○所有、市價約新臺幣（下同）6
    萬元、車號VO-4179 號自小貨車，竟意圖為自己不法之所有
    ，本於竊盜之犯意，以所有客觀上足以對人身造成危害、可
    供兇器之十字起子打開該自小貨車車門，並以所有之機車鑰
    匙插入插座發動引擎，以上開方式竊得該部自小貨車，得手
    後，供己使用。
三、乙○○復意圖為自己不法之所有，與甲○○本於竊盜之犯意
    聯絡，於同日上午4 時許，駕駛該部自小貨車至甲○○位於
    高雄縣美濃鎮○○街3 號之住處，搭載甲○○前往台南縣龍
    崎鄉鄉167 之1 產業道路，將龍崎鄉鄉公所所有、
    設置於道路旁之亞鐵水溝蓋17塊（重約 1281公斤、市價約1
    萬7 千元），以徒手搬運之方式合力竊取該水溝蓋，並將之
    搬運至上開自小貨車上，預備變賣換取現金花用。嗣二人於
    同日上午7 時30分許，載運該水溝蓋行經屏東縣里港鄉○○
    村○○道路時，因行跡可疑為警盤查後始悉上情，並扣得行
    竊自小貨車所用之十字起子及鑰匙各1 支。
四、案經屏東縣警察局里港分局報告臺灣屏東地方法院檢察署檢
    察官偵查起訴。
    理  由
一、按被告以外之人於審判外之陳述，雖不符前4 條之規定，而
    經當事人於審判程序同意作為證據，法院審酌該言詞陳述或
    書面陳述作成時之情況，認為適當者，亦得為證據，刑事訴
    訟法第159 條之5 第1 項定有明文。經查，被告乙○○、甲○○及檢察官就本判決所引用被告以外之人於審判外之陳述
    ，於審判程序均同意作為證據，且本院審酌此等證據資料作
    成時之情況，均無不法之情事，且與待證事實具有關聯性，
    認為適宜作為本案之證據，故均有證據能力，合先敘明。
二、訊之被告乙○○對於竊取上揭車號VO-4179 號自小貨車及徒
    手竊取17塊亞鐵水溝蓋之事實，業據其於警詢、偵訊及本院
    審理時均坦承不諱，核與被害人丁○○、丙○○於警詢中所
    述情節相符，並有屏東縣警察局里港分局扣押物品目錄表、
    贓物認領保管單、VO-4179 號之自小貨車車籍查詢基本資料
    畫面各乙紙、查獲當時照片13張在卷可稽，此外復有十字起
    子、鑰匙各1 支扣案可證，雖其另辯稱伊係徒手打開該自小
    貨車車門，並未以十字起子行竊云云，惟此與偵訊所述不符
    ，況該自小貨車既停放屋外，斷無不鎖車門之理，是被告改
    稱其係徒手打開車門，未使用十字起子云云，顯為避重就輕
    之詞，委無足採。被告乙○○攜帶兇器竊取上開自小貨車及
    水溝蓋之犯行，應堪認定。
三、另被告乙○○雖對前揭竊盜犯行均坦承不諱，惟否認與被告
    甲○○共同行竊水溝蓋，並辯稱係其單獨行竊云云；被告甲○○亦矢口否認有何竊盜之犯行，並辯稱：「那天我在睡覺
    ，乙○○來找我喝酒聊天，聊天完他約我一起去兜風，沒去
    台南竊取水溝蓋」云云。經查：
 (一) 被告乙○○於上開時間，駕駛上開自小貨車前往被告甲○○
    住處，搭載甲○○至台南台南縣龍崎鄉鄉167 之1
    產業道路，合力竊取水溝蓋之事實，業據被告即證人乙○○
    於警詢時供稱：「公物亞鐵水溝蓋係我與甲○○二人竊取的
    」等語（見警卷第4 至第6 頁），嗣又於偵查中，以證人身
    分具結證稱：「扣案的水溝蓋17塊是我和甲○○二人在今天
    凌晨4 點時一起去偷的，是我開那輛偷到的小貨車載甲○○
    過去，我和甲○○都有動手，將水溝蓋從路旁搬到小貨車上
    」等語（見偵卷第8 頁），復於本院第一次準備程序時，仍
    證稱「我於案發當天凌晨3 、4 點與被告甲○○一起去偷水
    溝蓋，被告甲○○也與我一起下車並一起搬水溝蓋」等語（
    見本院卷第34頁），核其所述情節均前後一致，供述明確，
    並無齟齬之處；況被告乙○○及甲○○二人利害關係相同，
    證人乙○○若指訴被告甲○○之犯行，並不會形成對自己有
    利情況，尚無必要無端誣陷他人，是其上開證述，核與事實
    相符，堪以採認。
 (二) 上開亞鐵水溝蓋數量共計17塊、總重約為1,281 公斤等情，
    有贓物認領保管單乙紙在卷足憑（見警卷第27頁），平均一
    塊水溝蓋約重達75公斤，且該水溝蓋寬度達80公分，亦據證
    人丙○○證述屬實，該物體積非小、重量非輕，欲以被告乙○○一人之力獨自搬運數量達17塊之水溝蓋，至離地尚有相
    當高度之小貨車車斗上，實屬難事；況查獲當時，被告2 人
    猶不避嫌在載運上開水溝蓋之自小貨車上，有查獲時照片在
    卷可佐，衡情應係被告二人共同合力竊取前揭水溝蓋後，欲
    再持往銷贓無誤，從而此部分事實應可認定。
 (三) 證人乙○○雖嗣改稱「當天甲○○沒有去，我搬好之後才去
    甲○○家；我在清晨時找甲○○喝酒聊天，我到房間找他，
    他當時在睡覺；甲○○沒有幫我把水溝蓋搬下車；17塊水溝
    蓋我是自己一個人搬的，後來我載甲○○到處兜風」云云，
    然此與其前開所證已有出入，且衡諸常情，一般人殊少在凌
    晨他人休息熟睡時段前往拜訪，且當時被告甲○○正在睡覺
    ，二人顯未事先約好，證人乙○○何能自行打開房門逕行進
    入被告甲○○之房間，此均與常理有違。又被告乙○○於竊
    取水溝蓋前已先竊得前揭自小貨車，如上所述，依通常之理
    ，行為人在竊得他人之物後，若非欲供他用，為免夜長夢多
    ，通常會將之隱匿、或儘速處分，以免其犯行被人發覺，被
    告乙○○竟稱其竊得水溝蓋後前往甲○○住處與其聊天喝酒
    ，且載其到處兜風云云，顯與日常生活經驗有違，殊無可採
    。
 (四) 又證人乙○○嗣辯稱其於檢察官訊問時因毒癮發作、神智不
    清，所述均不正確云云，惟其偵訊中已供稱其很多天沒吸毒
    等語（見偵卷第9 頁），其既多日未施用毒品，何來毒癮發
    作之情，況就偵訊中之筆錄觀之，其就竊盜情節均能一一詳
    為供述，並無有因身體狀況而不能陳述之情形，且其於本院
    行第一次準備程序時，並無任何身體不適狀況，亦對被告甲○○涉及竊盜乙節為相同之指證，從而可知，證人所稱訊問
    時毒癮發作云云，顯係為迥護被告甲○○之詞，委無足採。
 (五) 綜上所陳，被告乙○○證稱其單獨行竊水溝蓋云云，顯為維
    護被告甲○○之詞，不足採信。本件事證明確，被告2 人犯
    行，洵堪認定。
四、按刑法第321 條第1 項第3 款之攜帶兇器竊盜罪，係以行為
    人攜帶兇器竊盜為其加重條件，此所謂兇器，其種類並無限
    制，凡客觀上足對人之生命、身體、安全構成威脅，具有危
    險性之兇器均屬之，且祇須行竊時攜帶此種具有危險性之兇
    器為已足，並不以攜帶之初有行兇之意圖為必要（最高法院
    79年臺上字第5253號判例意旨參照）。依卷附照片所示（見
    警卷第51頁），被告乙○○所持以竊取上開自小貨車之十字
    起子，前端尖銳、質地堅硬，為客觀上對於人之生命身體安
    全具有危險性之兇器無誤，又被告乙○○行竊自小貨車時既
    持有該起子，縱其無行兇之意，依上述說明，仍無解於攜帶
    兇器竊盜之罪責。是核被告乙○○竊取自小貨車之行為，係
    犯刑法第321 條第1 項第3 款攜帶兇器竊盜罪；而其竊取水
    溝蓋則係犯刑法第320 第1 項之普通竊盜罪。被告甲○○所
    為，係犯刑法第320 第1 項之普通竊盜罪。其2 人就竊取水
    溝蓋部分，有犯意聯絡，行為分擔，為共同正犯。又被告二
    人有如犯罪事實所載之犯罪前科紀錄及徒刑執行情形，此有
    臺灣高等法院被告前案紀錄表各1 份在卷可按，其二人於徒
    刑執行完畢後5 年內再犯本件有期徒刑以上之罪，皆為累犯
    ，應依刑法第47條第1 項規定加重其刑。被告乙○○之攜帶
    兇器竊盜罪及普通竊盜罪，犯意各別，行為互殊，應予分論
    併罰。
五、被告甲○○雖現因「慢性其他器質性腦徵候群」於高雄戒治
    所戒治中，此有行政院衛生署立旗山醫院第5002號診斷證明
    書1 紙在卷可按（見本院卷第62頁），惟此證明書記載其入
    院治療日期為97年5 月30日，尚難證明其行為時即97年1 月
    24 日 ，有此病症。況依被告乙○○證稱其案發前每2 、3
    日即找甲○○聊天等語（見本院卷第114 頁），足見被告甲○○精神狀態並無異樣。再者，被告甲○○於本院審理中皆
    能清楚描述案發當天被告乙○○前往其住處與其外出一事，
    且2 人於車內聊天之話題及內容亦能記憶回想並有條理的表
    達（見本院卷第116 頁），就其不利部分均一概否認等情，
    此顯非精神狀況有異之現象，綜上足認案發當時被告甲○○
    能夠了解自己所處之環境及作為，並無精神障礙或心智缺陷
    ，致影響其辨識行為違法能力之情形，附此敘明。
六、爰審酌被告二人正值壯年，不思循合法途徑獲致財物，竟圖
    不勞而獲而犯罪，且有多次前科，素行不佳，有上揭被告前
    案紀錄表可考，犯後或則矯詞卸責，或則避重就輕、迥護共
    犯，使事實真偽不明，態度非佳；且被告乙○○先竊取自小
    貨車後，又以之做為犯罪工具相約甲○○竊取公物，一再侵
    害他人財產法益，影響公共安全，無視法律規範存在，法紀
    觀念淡薄，情節較被告甲○○為重，惟念其等犯罪動機尚稱
    單純，且已將竊得之物歸還被害人等一切情狀，分別量處如
    主文所示之刑，並就乙○○部分定應執行刑。扣案十字起子
    及鑰匙各1 支，係被告乙○○所有，供其竊取自小貨車所用
    之物，業據其供明在卷，併依刑法第38條第1 項第2 款規定
    宣告沒收。
據上論斷，應依刑事訴訟法第第299 條第1 項前段，刑法第28條
、第321 條第1 項第3 款、第320 條第1 項、第47條第1 項、第
51條第1 項第5 款、第38條第1 項第2 款，刑法施行法第1 條之
1 ，判決如主文。
本案經檢察官陳鼎文到庭執行職務。
中    華    民    國    97    年    10     月    2    日
                    刑事第二庭    審判長法  官  黃國永
                                        法  官  陳松檀
                                        法  官  劉怡孜
以上正本證明與原本無異。
如不服本判決應於收受本判決送達後十日內向本院提出上訴書狀
，其未敘述上訴理由者，應於上訴期間屆滿後二十日內向本院補
提理由書狀（均須按他造當事人之人數附繕本）「切勿逕送上級
法院」
中    華    民    國    97    年    10    月    6     日
                                        書記官  馮得弟
附錄本案論罪科刑法條全文：
刑法第321 條
犯竊盜罪而有左列情形之一者，處6 月以上、5 年以下有期徒刑
：
  一、於夜間侵入住宅或有人居住之建築物、船艦或隱匿其內而
      犯之者。
  二、毀越門扇、牆垣或其他安全設備而犯之者。
  三、攜帶兇器而犯之者。
  四、結夥3人以上而犯之者。
  五、乘火災、水災或其他災害之際而犯之者。
  六、在車站或埠頭而犯之者。
前項之未遂犯罰之。


司法院資訊處製作；財團法人民間司法改革基金會備份。
